臺灣高雄地方法院民事判決　　　　　　　110年度訴字第935號
原　　　告　AV000-A108068（真實姓名地址詳卷）
兼
法定代理人　AV000-A108068A（真實姓名地址詳卷）
　　　　　　AV000-A108068B（真實姓名地址詳卷）
訴訟代理人　邱佩芳律師
被　　　告　陳泰豪


上列當事人間請求損害賠償事件，原告於刑事訴訟程序（本院
109年度審侵訴字第19號）提起附帶民事訴訟（本院109年度審侵
附民字第4號），由本院刑事庭裁定移送前來，本院於中華民國
110年9月28日言詞辯論終結，判決如下：
    主      文
被告應給付原告AV000-A108068新臺幣叁拾捌萬元、原告AV000
-A108068A新臺幣貳拾萬元、原告AV000-A108068B新臺幣貳拾萬
元，及均自民國一百一十年七月二日起至清償日止按年息百分之
五計算之利息。
原告其餘之訴駁回。
訴訟費用由被告負擔五分之四，餘由原告負擔。
本判決原告AV000-A108068、AV000-A108068A、AV000-A108068B
勝訴部分以新臺幣壹拾貳萬元、新臺幣柒萬元、新臺幣柒萬元為
被告供擔保後得假執行，但被告分別以新臺幣叁拾捌萬元、貳拾
萬元、貳拾萬元為原告供擔保，得免為假執行。
原告其餘假執行之聲請駁回。
    事實及理由
一、被告與未成年之原告AV000-A108068（真實姓名詳卷，下稱A
    女），於107年12月中旬，在臉書上認識，並於108年1月6日
    開始交往，於同年5月5日分手。詎被告明知A女年僅15歲，
    係未滿16歲之少年，竟仍分別為下列犯行：㈠、於108年3月
    30日16時許，在高雄市○○區○○街00號「奇異果快捷旅店
    」，基於對14歲以上未滿16歲之女子為性交行為之犯意，在
    未違反A女意願之下，以其生殖器插入A女陰道抽動之方式，
    與A女合意性交1次。㈡、於108年3月31日上午7時許，在高
    雄市○○區○○街00號「奇異果快捷旅店」，基於對14歲以
    上未滿16歲之女子為性交行為之犯意，在未違反A女意願之
    下，以其生殖器插入A女陰道抽動之方式，與A女合意性交1
    次。㈢、於108年4月8日14時許，在○○縣○○鄉○○村○
    ○路00○00號住處內，基於對14歲以上未滿16歲之女子為性
    交行為之犯意，在未違反A女意願之下，以其生殖器插入A女
    陰道抽動之方式，與A女合意性交1次。㈣、又因2人交往期
    間，A女曾傳送個人裸露身體之私密照片予被告，嗣因A女之
    父AV000-A108068A（真實姓名詳卷，下稱B男）知悉2人交往
    一事，A女停止交往，詎被告竟基於恐嚇之犯意，於108年5
    月4日，在不詳地點，以臉書暱稱「陳豪誒」在通訊軟體
    Messenger傳送附表所列之訊息，使當時在高雄市區之A女，
    於收受上開訊息後，因擔心個人私密照片外流而心生畏懼（
    下分稱系爭事實㈠至㈣）。本件A女於案發時屬未滿16歲之
    未成年人，對於性事尚處懵懂之階段，而無承諾性交之能力
    ，原告與A女之性行為縱得A女同意，仍屬侵害A女身體、健
    康及性自主權之侵權行為，造成身心發育尚未完全成熟之A
    女身心發展受有影響，被告並另對A女施以恐嚇之犯行，均
    已致其精神上受有相當痛苦，則A女自得請求被告賠償非財
    產之損害。又原告B男、A女之母AV000-A108068B（真實姓名
    詳卷，下稱C女）對A女負有保護、教養之義務，其基於父、
    母關係所生親情、倫理、生活扶持等之身分法益，亦因A女
    性自主權被侵害而同時受侵害情節重大，除應陪同A女面對
    此一痛苦，更需隨時予以協助、扶持、輔導，避免A女之身
    心狀況、自責之情，必使其精神遭受相當痛苦，亦得請求被
    告賠償非財產上之損害。基此，原告得依民法第184第1項前
    段、第195條第1項、第3項請求賠償原告A女、B男、C女依序
    為新臺幣（下同）65萬元（性侵害部分每次各20萬元，恐嚇
    部分5萬元）、30萬元、30萬元（性侵害部分每次10萬元）
    。並聲明：㈠、被告應給付原告A女、B男、C女65萬元、30
    萬元、30萬元及刑事附帶民事起訴狀繕本送達翌日起至清償
    日止，按年息百分之5計算之利息。㈡、願供擔保請准宣告
    假執行。
二、被告則以：我沒有錢等語，資為抗辯。並聲明：駁回原告之
    訴。
三、得心證之理由
㈠、原告主張之系爭事實㈠至㈣，為被告所不爭執，應堪認定。
    按因故意或過失，不法侵害他人之權利者，負損害賠償責任
    ；不法侵害他人之身體、健康、名譽、自由、信用、隱私、
    貞操，或不法侵害其他人格法益而情節重大者，被害人雖非
    財產上之損害，亦得請求賠償相當之金額，民法第184條第1
    項前段、第195條第1項前段定有明文。又對於14歲以上未滿
    16歲之男女為性交者，處7年以下有期徒刑，刑法第227條第
    3項亦有明定，是在現行法律體制下，並不承認未滿16歲之
    男女有同意為性交行為之能力，與之發生性交行為，即發生
    侵害貞操權之問題。從而，縱使得到未滿16歲女子之同意而
    與之發生性交行為，仍屬不法侵害行為，且係侵害未滿16歲
    女子之貞操權，應構成民事上之侵權行為，加害人應負侵權
    行為損害賠償責任。再者，父母對子女監護權受不法之侵害
    ，自屬基於父、母、子、女關係之身分法益受侵害，應有民
    法第184條第1項前段、第195條第3項規定之適用。又有父母
    之未滿16歲女子為人姦淫，亦應認其父母之保護、教養之監
    護權受有不法之侵害，其父母自得依上揭侵權行為法則主張
    權利。
㈡、查被告明知A女年方15歲正值青春年華之求學階段，判斷事
    物能力、人際交往分際及身體自主權之認知均尚未成熟，於
    雙方於網路上認識以聊天交往後，相約見面即將A女帶往旅
    店、住所為性行為，被告上開不法行為足以影響A女之人格
    健全發展，A女事後確因被告之侵權行為感覺害怕（警詢筆
    錄），致精神上遭受有痛苦，A女因此主張權利（貞操權）
    受侵害，請求非財產上損害，即屬有據。又父母對於未成年
    子女，有保護及教養之權利義務，為民法第1084條第2項所
    明定，此為父母對未成年子女因親子關係所生之身分法益，
    稱為親權或監護權，B男、C女均為A女之監護權人，此有戶
    籍謄本在卷可佐，其監護權因A女之貞操權受被告侵害亦受
    有損害，且必當心生憂慮受有精神痛苦，已屬情節重大，A
    女之父母依上揭規定，請求被告賠償非財產上之損害，核屬
    有據。
㈢、次查，被告於A女提出分手後，竟利用雙方交往時A女所傳裸
    露之照片，預告將之散佈，利用倘將A女身體私密隱私揭露
    於眾，將使A女陷入受他人指點、負面評價境地，以達迫使A
    女與之聯絡目的，在一般社會通念上，已足以使A女因此心
    生畏怖恐懼，危害其自由，自構成侵權行為，原告得依前開
    規定，請求非財產上損害賠償。
㈣、按人格權受侵害者，關於非財產上之損害，加害人雖亦負賠
    償責任，但以相當之金額為限，民法第195條第1項定有明文
    ，所謂相當，自應以實際加害情形，及雙方之身分地位資力
    與加害人經濟狀況等關係定之。本院審酌A女為在職學生，
    未有收入，C女則為國中畢業，擔任洗碗工，日薪約600元，
    B男為國中畢業，擔任臨時工，日薪約800元，名下有汽車及
    投資；被告則為國中畢業，曾擔任板模工、務農等粗工，名
    下無財產，此經兩造陳明在卷（含刑事卷），並有卷附稅務
    電子閘門財產所得調件明細表在卷可證（見原審卷證物袋）
    ，再斟酌兩造之身分、地位、經濟能力，及原告精神損害之
    程度，認渠等關於非財產上損害之請求A女為38萬元（恐嚇
    部分5萬元）、B男20萬元、C女20萬元，應屬適當，其餘則
    無理由，應予駁回。
四、綜上所述，原告依民法第184條第1項前段、第195條第1項及
    第3項之規定，請求被告應給付A女38萬元、B男20萬元、C女
    20萬元，及自起訴狀繕本送達翌日即110年7月2日起至清償
    日止，按年息5％計算之利息，為有理由，應予准許。逾此
    部分，為無理由，應予駁回。原告陳明願供擔保聲請宣告假
    執行，關於其勝訴部分，核無不合，爰酌定相當之擔保金額
    ，予以准許；至其敗訴部分，假執行之聲請失所附麗，應予
    駁回。
五、訴訟費用負擔之依據：民事訴訟法第79條、第85條第1項。
中    華    民    國   110    年    10    月    12    日
                  民事第二庭  法  官  鄭  瑋
以上正本係照原本作成。
如對本判決上訴，須於判決送達後20日內向本院提出上訴狀。如
委任律師提起上訴者，應一併繳納上訴審裁判費。
中    華    民    國   110    年    10    月    15    日
                              書記官  李佩穎
 
 
附表：
┌──────────────────────────┐
│A女提供之對話紀錄                                   │
├──────────────────────────┤
│被告：ㄎㄎ                                          │
│被告：這麼愛玩                                      │
│被告：在（應為再）不回照片我一定傳出去              │
│（被告撥打電話予告訴人，告訴人未接聽）              │
│被告：騙感情的（被告撥打電話予告訴人，告訴人未接聽）│
└──────────────────────────┘